【裁判字號】    98,易,1259
【裁判日期】    981116
【裁判案由】    詐欺
【裁判全文】
臺灣臺北地方法院刑事判決              98年度易字第1259號
公  訴  人  臺灣臺北地方法院檢察署檢察官
被      告  丁○○
選任辯護人  羅聖乾律師
上列被告因詐欺案件，經檢察官聲請簡易判決處刑（98年度偵字
第5697號），本院認不宜逕以簡易判決處刑，改依通常程序審理
判決如下：
    主  文
丁○○幫助意圖為自己不法之所有，以詐術使人將本人之物交付
，處有期徒刑參月，如易科罰金，以新臺幣壹仟元折算壹日。
    事  實
一、丁○○得預見提供金融機構帳戶予他人使用，有遭他人持以
    詐欺取財犯罪工具之虞，仍不違其本意，竟基於幫助詐欺取
    財之未必故意，將其所有於民國97年4月21日申設位於臺北
    縣新店市○○路2號合作金庫商業銀行六合分行（下稱合庫
    六合分行）0000000000000號帳戶及址設臺北縣新店市○○
    路○段86號國泰世華商業銀行北新分行（下稱國泰商銀北新
    分行）000000000000號存摺、金融卡、金融卡密碼，於申設
    當日，在上揭2銀行門口，交付並告知予某姓名年籍不詳成
    年人。該人即意圖為自己不法所有，分於(1)同年5月1日晚間
    7時許，向戊○○詐稱網路拍賣付款方式有誤，需至提款機
    依指示操作云云，致其陷於錯誤，於同年月1日、2日下述時
    間以轉帳方式匯各該金額：1日晚間9時20分許/新臺幣（下
    同）1萬7,899元、2日凌晨12時3分許/2萬9,989元，合計4萬
    7,888元至上開合庫六合分行帳戶。(2)同年5月1日晚間7時55
    分許，以同一理由向乙○○訛稱上情，致其陷於錯誤，於同
    年月1日下述時間以轉帳方式匯各該金額：晚間7時55分許/4
    ,001 元、晚間9時25分許/9,958元，合計1萬3,959元至上開
    合庫六合分行帳戶。(3)同年5月1日晚間8時許，再以相同理
    由向丙○○行使詐術，致其陷於錯誤，於同年月1日晚間10
    時19分許，匯2萬9,987元至前揭國泰商銀北新分行帳戶。(4)
    同年5月1日晚間9時39分許，復以同一理由向甲○行使詐術
    ，致其陷於錯誤，於同年月1日下述時間以轉帳方式匯各該
    金額：晚間10時18分許/1萬8,909元、晚間10時44分許/1萬1
    ,984 元，合計2萬893元至上開國泰商銀北新分行帳戶。嗣
    戊○○、乙○○、丙○○、甲○察覺有異報警，始循線查悉
    前情。
二、案經臺北縣政府警察局新店分局報請臺灣臺北地方法院檢察
    署檢察官偵查聲請簡易判決處刑，本院認不宜逕以簡易判決
    處刑，改依通常程序審理。
    理  由
壹、證據能力：
    證人即被害人戊○○、乙○○、丙○○、甲○警詢陳述，係
    被告以外之人於審判外之陳述，惟當事人於本院準備程序未
    爭執其證據能力，亦無聲請傳訊，顯放棄行使詰問權，本院
    審酌該言詞陳述作成時情況，並無違法、不當或證明力明顯
    過低之瑕疵，適為本案證據，依刑事訴訟法第159條之5規定
    ，應具證據能力。至其餘憑以認定本案犯罪事實之非供述證
    據（詳後述），查無違反法定程序取得之情，依同法第158
    條之4規定反面解釋，亦具證據能力。
貳、實體部分：
一、訊據被告丁○○固供認2帳戶為其申設，於前揭時地交付存
    摺、金融卡並告知密碼予他人，惟矢口否認有何幫助詐欺取
    財犯行，辯稱：伊交2帳戶予己○○，不知他賣予詐騙集團
    ，伊無幫助詐欺故意云云。惟查：
(一)某姓名年籍不詳成年人分向被害人戊○○、乙○○、丙○○、
  甲○詐稱網路拍賣付款方式有誤，需至提款機依指示操作，致
  渠等陷於錯誤，以轉帳方式各匯前述金額款項至被告2帳戶，
  匯入後均旋以金融卡悉數領盡各情，業經證人即被害人戊○○
  、乙○○、丙○○、甲○證述屬實，復有被告開戶資料及帳戶
  交易明細表、自動櫃員機交易明細單在卷為證【臺灣臺北地方
  法院檢察署98年度偵字第5697號卷（下稱偵卷）第29-41頁】
  ，是某姓名年籍不詳成年人以被告帳戶詐欺取財之事實，已堪
  認定。
(二)依下列各節，足認被告係基於幫助詐欺取財未必故意，交付2
  帳戶存摺、金融卡並告以金融卡密碼予他人使用：
1.衡施行詐術之人為使己不法行為所取財物必歸其所有，當未逕
  自取用非基於原帳戶所有人意思而脫離其持有之帳戶，以防帳
  戶所有人逕自領出款項或掛失帳戶，致處心積慮所取財物卻反
  由帳戶所有人不勞而獲或帳戶經凍結而一切均歸徒勞之風險，
  是必確保該帳戶之管領及使用業經原所有人同意。而被告自承
  ：伊開帳戶予他人就是要讓他人使用，並未約定何時要還，交
  付之初，即無欲索回2帳戶之意，未曾打電話跟他要回帳戶，
  未出借己郵局及富邦帳戶，係因該2帳戶為伊薪資帳戶，嗣未
  掛失及報警等語（本院卷第17頁背面-第18頁、第59頁背面-第
  60頁），依被告上開供述可知，其提供己未使用之2帳戶主觀
  目的，旨在供他人使用，故未有索回帳戶之舉；而被告上揭關
  於己未曾掛失合庫六合分行、國泰商銀北新分行存摺、金融卡
  之供述，核與卷附合庫六合分行98年7月7日合金六合字第0980
  002525號函載明：該戶於97年4月以後無掛失存摺、金融卡紀
  錄等語，及國泰商銀北新分行98年7月1日（98）國世北新字第
  0980000067號覆函載明：被告帳戶無存摺、金融卡掛失紀錄一
  節相符（本院卷第23-24頁），被告竟甘冒帳戶內款項遭他人
  領取或將該帳戶用以不法犯罪之風險，從未申請掛失存摺、金
  融卡，亦無報警，其乖悖常情之舉措，足徵被告就該2帳戶存
  摺、金融卡之去向毫不在意，應係交付他人全權管領使用無訛
  ；衡一般人自行向金融機構申設帳戶，原則上並無特殊限制及
  困難，故需用帳戶者原得以己名義申請而無向他人收集帳戶之
  必要，如無正當理由，實無借用他人存摺、金融卡及密碼使用
  之理；且時下以人頭帳戶詐騙被害人匯款之行為甚為猖獗，此
  經媒體廣為報導，政府機關及各金融機構尚多次呼籲民眾應謹
  慎控管己有帳戶且勿交付予他人以免淪為不法犯罪幫助工具；
  復參以存摺、金融卡及其密碼攸關個人財產權益，具高度專有
  性及屬人性，非本人或與本人具親密關係者，難認有何理由可
  自由流通使用該金融卡及密碼，而一般人均有妥為保管及防止
  他人任意使用之認識，縱特殊情況偶需交付他人使用，亦必深
  入瞭解用途及合理性，始予提供，且該等專有物品如落入不明
  人士，而未加闡明正常用途，極易被利用為與財產有關之犯罪
  工具，此為吾人依一般生活認知所易於體察之常識，衡被告南
  強高職會統科，具一定智識程度，而有相當社會生活歷練之40
  餘歲成年人，就上情絕難諉為不知，是被告雖無某姓名年籍不
  詳成年人使用存摺、金融卡與密碼必持以詐欺取財之確信，惟
  仍交付並告知之，顯就該人縱用以詐欺取財一節，予以容任，
  被告有幫助詐欺取財未必故意，至甚明灼，被告及其選任辯護
  人辯稱：無幫助詐欺故意云云，無足採信。
2.被告固以上詞置辯，惟查：證人己○○於本院審理時結證：伊
  從未向被告借用帳戶，亦無將被告帳戶賣予詐騙集團使用等語
  明確（本院卷第56-57頁），是被告辯稱交予己○○，遭其逕
  賣予詐騙集團一情，尚乏實徵；再衡以被告自稱：證人與伊係
  一般朋友關係，伊未問證人為何不用己名義開戶，不知證人實
  際居址，證人未講他要借多久等語（偵卷第74頁、本院卷第59
  -60頁），依被告不明就理輕率出借涉及個人財產權益具極高
  專有性之帳戶予不熟識友人，又不知證人居址，客觀上亦無從
  索回帳戶各節以觀，此就具相當社會生活歷驗40餘歲成年人之
  被告而言，實係乖離常情之特異舉措，故被告此部分辯詞，尚
  難遽信；況被告就帳戶借用原因一情於警詢先供承：己○○稱
  有用途，於本院準備程序改稱：他說自己信用不好，要做轉帳
  （本院卷第17頁背面），然於本院審理程序復稱：他說自己身
  分無法辦，要辦薪資轉帳云云，被告所辯交付帳戶原因已然前
  後矛盾；再參以被告自承：證人在自營之家族企業熱炒店工作
  （本院卷第59頁背面），核與證人己○○證稱：我們家在華西
  街做快炒小吃，從阿公開始已做3代七、八十年等語相符（本
  院卷第57頁背面），衡小店內親屬間薪資於店內當場付現最為
  簡便，何需遠至店外另為薪資轉帳徒耗勞費之舉，是被告辯稱
  因證人己○○託詞薪資轉帳始交付帳戶云云，亦無可採，綜上
  各節，足證被告所辯交2帳戶予己○○，不知其賣予詐騙集團
  ，無幫助詐欺故意云云，洵係避卸之詞，要難採信。
3.被告選任辯護人另憑被告夫即證人王順哲於本院結證：己○○
  叫被告說身分證係借給他友人，非借給他之證言，認被告確係
  交付本案2帳戶予己○○云云。然查，證人王順哲所證己○○
  指示被告交付之物品、己○○所言上詞之時間及地點，核與被
  告嗣於本院所供者均有不符（本院卷第64頁），其證詞已難盡
  信；且經本院訊及被告當場曾否向己○○表示：怎麼可以騙伊
  帳戶一情，證人王順哲答稱不清楚，是證人僅就己○○確有指
  示被告為不實陳述一節翔實記憶，卻就此節以外之兩人談話內
  容毫無所悉，顯難脫迴護被告而為選擇性失實證言之嫌，尚難
  執為有利於被告之認定，是本案事證明確，被告幫助詐欺取財
  犯行，至堪認定，應依法論科。
二、按幫助犯，係就犯罪與正犯有共同認識，以幫助意思，對正
    犯資以助力，而未參與實施犯罪行為者而言。被告基於幫助
    詐欺取財未必故意，交付存摺、金融卡並告知金融卡密碼之
    詐欺取財罪構成要件以外之行為，核其所為，係犯刑法第30
    條第1項前段、第339條第1項幫助詐欺取財罪，為幫助犯，
    依刑法第30條第2項減輕其刑。又被告以1個交付2帳戶之行
    為，幫助他人詐欺4位被害人，觸犯數罪名，侵害數法益，
    為想像競合犯，應以一幫助詐欺取財罪處斷。爰審酌被告無
    前科，有臺灣高等法院被告前案紀錄表在卷為證；提供帳戶
    予他人犯罪使用之幫助犯行，使收受帳戶者憑恃犯罪追查不
    易而肆無忌憚，助長詐欺取財歪風，危害社會財貨秩序、正
    常經濟交易安全及人民財產權，增加被害人尋求救濟之困難
    ，且於政府機關及各金融機構多所宣導勿交付個人帳戶以免
    淪為不法犯罪幫助工具，卻仍交予他人使用，顯徵其就法令
    禁止規範之嚴重漠視心態；又飾詞狡辯，未賠償被害人損害
    ，犯後態度欠佳，高職智識程度、犯罪動機、目的、手段、
    生活狀況及被害人損害金額等一切情狀，量處如主文所示之
    刑，並諭知易科罰金折算標準。又被告行為後，經總統於98
    年1月21日公布修正，自同年9月1日施行之刑法第41條，因
    該次修正係屬檢察官執行時所應處理之事項，非為刑罰法律
    有變更，自無庸比較新舊法，應逕適用修正後刑法第41條，
    併予指明。
據上論斷，依刑事訴訟法第452條、第299條第1項前段，刑法第3
39條第1項、第30條第1項前段、第2項、第55條、（修正後）第4
1條第1項前段，刑法施行法第1條之1第1項、第2項前段，判決如
主文。
本案經檢察官郭騰月到庭執行職務。
中    華    民    國    98    年    11    月    16    日
                    臺灣臺北地方法院刑事第14庭
                        審判長法  官  吳冠霆
                              法  官  賴武志
                              法  官  陳琪媛
以上正本證明與原本無異。
如不服本判決應於收受送達後10日內向本院提出上訴書狀，並應
敘述具體理由，其未敘述上訴理由者，應於上訴期間屆滿後20日
內向本院補提理由書。
                              書記官  陳豪達
中    華    民    國    98    年    11    月    16    日
附錄法條全文：
中華民國刑法第339條
意圖為自己或第三人不法之所有，以詐術使人將本人或第三人之
物交付者，處5年以下有期徒刑、拘役或科或併科1千元以下罰金
。
以前項方法得財產上不法之利益或使第三人得之者，亦同。
前二項之未遂犯罰之。


司法院資訊處製作；財團法人民間司法改革基金會備份。
